臺灣新北地方法院刑事判決
109年度原訴字第102號
公  訴  人  臺灣新北地方檢察署檢察官
被      告  潘柏愷


選任辯護人  曾昭牟律師
上列被告因違反槍砲彈藥刀械管制案件，經檢察官提起公訴（10
9年度偵字第30376號）及移送併辦（109年度偵字第43984號），
本院判決如下：
    主  文
乙○○犯非法持有非制式手槍罪，處有期徒刑伍年陸月，併科罰金
新臺幣捌萬元，罰金如易服勞役，以新臺幣壹仟元折算壹日。扣
案如附表編號1所示具有殺傷力之非制式手槍壹支（槍枝管制編
號○○○○○○○○○○，含彈匣壹個）沒收之。
    事  實
一、乙○○知悉可發射子彈具有殺傷力之非制式手槍，屬槍砲彈藥
    刀械管制條例第4條第1項第1款所列管之槍砲，非經中央主
    管機關許可，不得持有，竟未經許可，基於持有非制式手槍
    之犯意，於民國109年5月5日、同年月9日，在新北市中和區
    某處之回收廠，先後自真實姓名、年籍不詳，通訊軟體LINE
    暱稱為「愛玩煙火」之人處，取得得組合而成可發射子彈具
    有殺傷力非制式手槍之貝瑞塔92型操作槍槍身1副（不含槍
    管）及槍管1支，而持有可發射子彈具有殺傷力非制式手槍1
    支（槍枝管制編號0000000000；下稱本案非制式手槍），並
    將該槍之槍身交由真實姓名、年籍不詳，綽號「廖仔」之友
    人（無證據證明與乙○○有犯意聯絡）持往新北市○○區○○路00
    0巷00○0號之「聖賢堂」宮廟藏放，另將該槍之槍管置於乙○
    ○位於新北市○○區○○路000巷0號5樓之居所陽台。嗣經警於10
    9年8月5日下午4時30分、晚間7時5分，先後前往乙○○居所及
    上址「聖賢堂」搜索，分別扣得槍管1支及無槍管之貝瑞塔9
    2型操作槍槍身1副，而查悉上情。
二、案經臺北市政府警察局刑事警察大隊報告臺灣新北地方檢察
    署檢察官偵查起訴及移送併辦。
    理  由
一、按被告以外之人於審判外之言詞或書面陳述，除法律有規定
    者外，不得作為證據；又被告以外之人於審判外之陳述，雖
    不符合同法第159條之1至第159條之4之規定，但經當事人於
    審判程序同意作為證據，法院審酌該言詞陳述或書面陳述作
    成時之情況，認為適當者，亦得為證據；又當事人、代理人
    或辯護人於法院調查證據時，知有第159條第1項不得為證據
    之情形，而未於言詞辯論終結前聲明異議者，視為有前項之
    同意，刑事訴訟法第159條第1項及第159條之5分別定有明文
    。查本判決下列所引用之各項證據方法之證據能力，被告乙
    ○○、辯護人及檢察官已於本院審理中，明示同意作為證據使
    用（見本院卷75頁），本院審酌該等言詞陳述及書面陳述作
    成時之情況，並無不宜作為證據之情事，依刑事訴訟法第15
    9條之5之規定，自得作為證據。
二、訊據被告固坦承持有扣案槍管1支之事實不諱，惟矢口否認
    有何持有可發射子彈具有殺傷力之非制式手槍犯行，辯稱：
    我只有持有槍管，從頭到尾我都沒有碰到槍身，也不知道那
    支槍管跟槍身可以組合云云。辯護人則以：被告係先受暱稱
    「愛玩煙火」之友人請託寄放扣案貝瑞塔92型操作槍槍身，
    遂請另一名友人直接收受、藏放，根本未直接接觸過該副槍
    身，無從知悉該物有無槍管、槍管有無貫通、得否發射金屬
    彈丸或子彈；至於被告居所陽台扣得之槍管1支，係被告為
    「愛玩煙火」寄藏前揭貝瑞塔92型操作槍槍身後1、2個月，
    始經「愛玩煙火」另行委託寄放，然被告僅直接將之丟放在
    住處陽台，未予置理，其就上開槍身及槍管得組合為可發射
    子彈具殺傷力槍枝一事毫無所悉，直至至警方查扣後將之組
    裝、結合，被告始知此事，是被告本案所為應僅成立持有槍
    砲主要組成零件罪等語，為被告辯護。經查：
　㈠被告於109年5月間，在新北市中和區某回收廠，先後自真實
    姓名、年籍不詳，通訊軟體LINE暱稱為「愛玩煙火」之人處
    收受貝瑞塔92型操作槍槍身1副及槍管1支後，將上開槍身交
    「廖仔」持往上址「聖賢堂」宮廟藏放，另將槍管放置於其
    上址居所陽台，嗣經警於109年8月5日下午4時30分、晚間7
    時5分搜索扣得上開槍身及槍管等情，有臺北市政府警察局
    刑事警察大隊搜索扣押筆錄、扣押物品目錄表2份及扣案物
    照片1幀在卷可按（見109年度偵字第30376號卷【下稱偵卷
    】第49至53、61至65、84頁），並據被告於警詢時供陳：警
    方於「聖賢堂」查獲之貝瑞塔92型操作槍槍身，是我在109
    年5月5日凌晨0時55分，在中和區回收場旁邊的巷子與「愛
    玩煙火」面交取得；我持有該槍枝後（109年5月9日），過
    幾天請我朋友綽號「廖仔」持往「聖賢堂」藏放；扣案已貫
    通之槍管是我於109年5月9日晚間10時至前述中和區回收場
    與「愛玩煙火」面交取得等語在卷（見偵卷第21至23頁），
    堪認屬實。
　㈡扣案無槍管之貝瑞塔92型操作槍槍身1副及槍管1支，雖係警
    方於上址「聖賢堂」及被告住處陽台分別查獲，然經組裝後
    ，確可組裝成結構完整之槍枝，此據被告於偵訊時自承在卷
    （見偵卷第139頁），並有上開槍身及槍管經組裝為完整槍
    枝之照片2幀存卷可佐（見偵卷第91頁），且該槍枝經內政
    部警政署刑事警察局以檢視法、性能檢驗法鑑定結果，認該
    槍枝係非制式手槍，由仿手槍外型製造之槍枝，組裝已貫通
    之金屬槍管而成，擊發功能正常，可供擊發適用子彈使用，
    認具殺傷力乙節，亦有該局109年11月5日刑鑑字第10900877
    74號鑑定書1份在卷可憑（見偵卷第149、150頁），亦堪認
    定。
　㈢具殺傷力之本案非制式手槍經查獲時，雖處於槍身及槍管分
    離之狀態，惟按我國制定槍砲彈藥刀械管制條例以刑罰嚴格
    管制槍砲、彈藥，主要目的乃為防止槍、彈流入市面，造成
    槍、彈泛濫，進而危害到民眾生命、身體、財產安全，故採
    「抽象危險犯」之立法保護方式，將特定之槍、彈判定對社
    會具有高度威脅性之風險，應予管制，並以刑罰手段達到犯
    罪預防之目的。且槍、彈原得自由拆卸或組裝，完整之適合
    零件組裝後仍為完整槍枝，故持有（或寄藏、意圖販賣而陳
    列，以下簡稱持有）完整槍、彈或其（經拆卸）全部之適合
    零件，不過是組合與否之不同。故凡被告未經許可持有可發
    射子彈具有殺傷力之槍，無論所持有者係已組裝完成之槍枝
    ，或係持有包含主要組成零件之適合零件，倘能經由組合成
    為完整並具有殺傷力之槍、彈，並未改變其為槍彈之性質，
    同具有造成危害社會治安之威脅，自應分別依同條例之未經
    許可，持有槍枝等相關規定處罰，不因查獲非法持有槍枝時
    係呈拆解或組合狀態而異其結論，以避免被告藉此化整為零
    ，認僅成立同條例第13條第4項未經許可，持有槍、彈主要
    組成零件罪，甚或以並無組裝槍、彈能力用以脫罪（最高法
    院109年度台上字第5037號判決意旨參照）。扣案無槍管之
    貝瑞塔92型操作槍槍身1副及槍管1支，係被告於109年5月5
    日、同年月9日先後向「愛玩煙火」取得等情，業據其陳述
    在卷如前，足見被告取得、持有上開槍身、槍管之時間甚為
    相近，且上開槍身及槍管於查獲時雖放置於不同地點，然該
    槍身既係被告委託友人「廖仔」持往「聖賢堂」藏放，而該
    處距被告住處距離僅500公尺，有辯護人提出之Google地圖
    列印資料1紙可參（見本院卷第87頁），證人即與被告同住
    之友人陳昱瑋亦於偵訊時陳稱：我與被告乙○○平時晚上會在
    「聖賢堂」宮廟聚會等語（見偵卷第137頁），可知「聖賢
    堂」確為被告平日經常出入之處所，是該藏放於「聖賢堂」
    之槍身實仍在被告之管領、支配之下無疑。又一般槍枝為保
    養及簡易維修，本即可徒手大部拆解，並多可迅速再次組合
    完成，是已改造完成具有殺傷力之槍枝，不會因其係處於徒
    手拆解保存之狀態，而減損其殺傷力之認定（此與尚須以焊
    接、裁切、鑽孔等方式組裝零件之情形不同）。從而本案雖
    係警員於查獲後，在警局內將扣得之槍身及槍管組裝而成本
    案具殺傷力之非制式手槍，但警員既未使用任何工具加工，
    僅係徒手組裝，是被告持有之槍身及槍管既處於一隨時可得
    組裝成槍枝之狀態，揆諸前揭說明，自無礙於被告已持有具
    殺傷力非制式手槍之認定。
　㈣被告雖辯稱：我不知道扣案槍身及槍管可以組合云云，辯護
    人亦為被告辯護稱：被告係因取得槍身及槍管之時間相隔1
    、2個月，才會分開放置，並非刻意分別藏放云云。然查，
    坊間對於槍砲之相關犯罪，多有藉「化整為零」之方式，將
    該等槍砲拆解為零組件後加以持有，避免遭查緝時經認係持
    有完整且具殺傷力之槍砲，以此規避責任，依被告於警詢中
    所陳，「愛玩煙火」係將本案非制式手槍交付與被告把玩（
    見偵卷第23頁），且除本案非制式手槍外，警方另於被告住
    處查獲如附表編號2至6所示不具殺傷力之槍枝2支及其餘槍
    枝零件，亦均據被告陳稱確為其所有（見偵卷第23頁），足
    見被告就槍枝之結構、組裝顯有相當知識，其對扣案貝瑞塔
    92型操作槍槍身及槍管得組合而成具殺傷力之本案非制式手
    槍一事，已難諉為不知。辯護人雖以前詞為被告辯護，然依
    被告於警詢時所陳，其取得可組成本案非制式手槍之貝瑞塔
    92型操作槍槍身及槍管之時間前後頂多相差數日，實無辯護
    人所稱取得時間相隔1、2個月之情形存在。參以被告於警詢
    時另稱於其居所所扣得如附表編號2、6所示不具殺傷力之槍
    枝，分別係其於109年4月、3月間向「愛玩煙火」取得等語
    在卷（見偵卷第21、22頁），此情如果無訛，則被告即係將
    1、2個月前取得之上開不具殺傷力槍枝連同如附表編號3至5
    所示之槍枝零件等物及扣案槍管一併放置於其上址住處，然
    卻將數日前甫取得且可與扣案槍管相互組合之貝瑞塔92型操
    作槍槍身另行託人持往「聖賢堂」藏放，徒增拿取之麻煩，
    顯見辯護人上開主張被告係因先後取得本案非制式手槍之槍
    身及槍管，始會將之分開放置云云，並無理由，且更可徵被
    告應係刻意將可組成具殺傷力之本案非制式手槍之貝瑞塔92
    型操作槍之槍身及槍管分別藏放以躲避查緝甚明，被告及辯
    護人上開主張顯屬推諉卸責之詞，不足採信。
　㈤被告於本院準備程序及審理時雖改稱其從未接觸扣案無槍管
    之貝瑞塔92型操作槍槍身，均係「愛玩煙火」與「廖仔」自
    行接洽、藏放云云，辯護人亦據以為被告辯護稱：扣案槍身
    係由被告友人收受，被告對該槍有無槍管、槍管有無貫通、
    得否發射金屬彈丸或子彈均無所悉云云，然被告此部分所辯
    與其前於警詢中自承扣案無槍管之貝瑞塔92型操作槍槍身1
    副及槍管1支，以及警方另於其住處所扣得如附表編號2、6
    所示不具殺傷力之槍枝，均係其先後與「愛玩煙火」相約見
    面取得，且其係於持有上開槍身後數日始委託「廖仔」持往
    「聖賢堂」藏放等語之情節迥異（見偵卷第21至23頁），實
    難輕信，加以被告於本院審理時明確陳稱：這些槍枝都是我
    去跟「愛玩煙火」面交的等語（見本院卷第176頁），亦與
    其所辯上情顯有矛盾，被告於本院準備程序及審理中改以上
    情置辯，無非事後避就之詞，無以採信。
　㈥本案可發射子彈具有殺傷力之非制式手槍1支（槍枝編號0000
    000000）經化驗後雖未顯現指紋可供比對，有內政部警政署
    110年8月20日刑紋字第1100086496號鑑定書1紙可參（見本
    院卷第107頁），惟查指紋、掌紋需經手部與物體表面直接
    觸碰始會留存，且稍經擦拭即可抹除，是若持物時刻意以手
    套加以隔絕或物體表面事後經過摩擦、擦拭，均未必會於物
    體表面留存可供比對之指紋，是以扣案槍枝表面並未存有可
    供比對之指紋一事，尚無法逕予推論被告未曾持有前開無槍
    管之貝瑞塔92型操作槍槍身，而無從採為對被告有利之認定
    ，附此敘明。
　㈦綜上所述，被告上開所辯，均非有據，本案事證明確，被告
    犯行堪以認定，應依法論科。
三、論罪科刑
  ㈠按槍砲彈藥刀械管制條例第7條規定，固於109年6月10日經修
    正公布、同年月12日生效施行。惟按行為人實行構成要件之
    行為如本即預定有一定時間之繼續，須此一定時間經過後，
    犯罪始為完成，同時其法益侵害狀態始隨之終了之犯罪，稱
    之為「繼續犯」；核與行為人實行構成要件之行為，侵害一
    定之法益時，犯罪即為完成，其後法益侵害之狀態縱為繼續
    ，已不認其為犯罪事實之犯罪，稱之為「狀態犯」者不同。
    未經許可持有手槍、子彈，其持有之繼續，為行為之繼續，
    亦即一經持有，罪已成立，但其完結須繼續至持有行為終了
    時為止。其間法律縱有變更，然其行為既繼續實施至新法施
    行以後，即與犯罪後法律有變更之情形不同，不生新舊法比
    較適用之問題（最高法院95年度台上字第3461號、102年度
    台上字第1305號判決參照）。經查，被告自承於109年5月間
    起持有附表編號1所示之本案非制式手槍，惟該持有槍枝之
    行為，乃行為之繼續，並非狀態之繼續，應評價為繼續犯，
    故應以行為終了時之法律為行為時法。準此，被告本案非法
    持有具殺傷力之非制式手槍之行為，係於109年8月5日為警
    搜索查獲時始告終了，自應以其行為終了時之現行法即109
    年6月10日公布施行之槍砲彈藥刀械管制條例第7條第4項規
    定論處，尚不生新舊法比較之問題。公訴意旨誤為新舊法之
    比較，復認被告本案所為應適用修正前槍砲彈藥刀械管制條
    例第8條第4項規定論處，容有違誤，惟本院業於審理時告知
    應適用之法條（見本院卷第176頁），對被告之防禦權並無
    影響，附此敘明。
  ㈡核被告所為，係犯槍砲彈藥刀械管制條例第7 條第4 項未經
    許可持有可發射子彈具有殺傷力槍枝罪。
  ㈢臺灣新北地方檢察署檢察官以109年度偵字第43984號移送併
    辦部分，與本案犯罪事實相同，為事實上同一案件，本院自
    應併予審理。
  ㈣爰以行為人之責任為基礎，審酌被告為智識成熟之成年人，
    竟無視法律禁令，持有具殺傷力之本案非制式手槍，對於社
    會治安及他人生命、身體之安全構成潛在威脅，應予非難；
    並斟酌被告前因強制性交案件經判處罪刑，於108年6月14日
    假釋出監付保護管束，卻於假釋期間內卻未潔身自愛，再犯
    本案之素行，有臺灣高等法院被告前案紀錄表1份在卷可按
    （見本院卷第186至189）；另考量被告自陳係為把玩而持有
    槍枝之犯罪動機及目的、持有槍枝之期間非長、數量僅1支
    ，且未遭查獲持有相應子彈，亦無事證足認被告於持有期間
    曾持用本案非制式手槍犯罪，尚未造成實害之犯罪情節及所
    生危害程度；另斟酌被告自陳學歷為高中畢業、從事殯葬業
    、經濟狀況勉持、需扶養母親之智識程度、經濟及家庭生活
    狀況（見本院卷第177頁）等一切情狀，量處如主文所示之
    刑，並就併科罰金部分，諭知易服勞役之折算標準。 
四、沒收部分
　㈠違禁物，不問屬於犯罪行為人與否，沒收之。刑法第38條第1
    項定有明文。經查，扣案如附表編號1所示之非制式手槍1支
    （槍枝管制編號0000000000）確具殺傷力，業如前述，為非
    經許可不得持有之物，而屬違禁物，應依刑法第38條第1項
    規定，就前揭扣案非制式手槍1支，不問屬於被告與否，予
    以宣告沒收之。  
　㈡扣案如附表編號2至6所示之物槍枝及零件，經警初步檢視及
    送內政部警政署刑事警察局鑑驗及內政部審認結果，認屬非
    管制槍枝，且均非屬公告之槍砲主要組成零件，此有臺北市
    政府警察局槍枝初步檢視報告表暨初步檢視照片2份及如附
    表編號2至6所示之函文在卷可考（見偵卷第97至119頁；本
    院卷第111至114頁），是上開物品經核均非屬違禁物，亦均
    非供被告犯本案前開犯行或犯罪預備所用之物，爰均不為沒
    收之諭知。
　㈢另扣案如附表編號7所示之物，無證據證明與被告本案非法持
    有非制式手槍之犯行有何關聯，亦不另宣告沒收。
據上論斷，應依刑事訴訟法第299條第1項前段，判決如主文。
本案經檢察官甲○○提起公訴，檢察官黃國宸、宋有容到庭執行職
務。
中　　華　　民　　國　　111 　年　　1 　　月　　20　　日
                  刑事第五庭　　審判長法　官  胡堅勤　　
                  　　　　　　　　　　法　官  賴昱志
                  　　　　　　　　　　法　官  王筱維
上列正本證明與原本無異。
如不服本判決，應於判決送達後20日內敘明上訴理由，向本院提
出上訴狀 (應附繕本) ，上訴於臺灣高等法院。其未敘述上訴理
由者，應於上訴期間屆滿後20日內向本院補提理由書「切勿逕送
上級法院」。
                                      書記官 李佳勳
中　　華　　民　　國　　111 　年　　1 　　月　　21　　日
附錄本判決論罪科刑法條全文：
《槍砲彈藥刀械管制條例第7條》
未經許可，製造、販賣或運輸制式或非制式火砲、肩射武器、機
關槍、衝鋒槍、卡柄槍、自動步槍、普通步槍、馬槍、手槍或各
類砲彈、炸彈、爆裂物者，處無期徒刑或7年以上有期徒刑，併
科新臺幣3千萬元以下罰金。
未經許可，轉讓、出租或出借前項所列槍砲、彈藥者，處無期徒
刑或5年以上有期徒刑，併科新臺幣1千萬元以下罰金。
意圖供自己或他人犯罪之用，而犯前二項之罪者，處死刑或無期
徒刑；處徒刑者，併科新臺幣5千萬元以下罰金。
未經許可，持有、寄藏或意圖販賣而陳列第1項所列槍砲、彈藥
者，處5年以上有期徒刑，併科新臺幣1千萬元以下罰金。
意圖供自己或他人犯罪之用，以強盜、搶奪、竊盜或其他非法方
法，持有依法執行公務之人所持有之第1項所列槍砲、彈藥者，
得加重其刑至二分之一。
第1項至第3項之未遂犯罰之。
附表：
編號 名稱 數量 鑑定結果 備註 1 非制式手槍（槍枝管制編號0000000000） 1支 內政部警政署刑事警察局109年11月5日刑鑑字第1090087774號鑑定書：係非制式手槍，由仿手槍外型製造之槍枝，組裝已貫通之金屬槍管而成，擊發功能正常，可供擊發適用子彈使用，認具殺傷力。 由於新北市○○區○○路000巷00○0號之「聖賢堂」宮廟查獲之貝瑞塔92型操作槍槍身1副（不含槍管）及於新北市○○區○○路000巷0號5樓被告居所陽台查獲之槍管1支組合而成。 2 貝瑞塔操作槍 1支 ⒈內政部警政署刑事警察局110年9月15日刑鑑字第1100091969號函：認分係金屬槍身、金屬彈匣、金屬槍管(內具阻鐵）、金屬滑套（具塑膠撞針、欠缺撞針連桿）、金屬彈簧。 ⒉內政部110年9月23日內授警字第1100872477號函：金屬槍身、金屬彈匣、金屬槍管(內具阻鐵）、金屬滑套、塑膠撞針，均非屬公告之槍砲主要組成零件；金屬彈簧未列入公告之槍砲主要組成零件。 於被告上址居所查獲。 3 彈匣 1個 ⒈內政部警政署刑事警察局110年9月15日刑鑑字第1100091969號函：認係金屬彈匣。 ⒉內政部110年9月23日內授警字第1100872477號函：非屬公告之槍砲主要組成零件。 於被告上址居所查獲。 4 彈簧 4支 ⒈內政部警政署刑事警察局110年9月15日刑鑑字第1100091969號函：認均屬金屬彈簧。 ⒉內政部110年9月23日內授警字第1100872477號函：均未列入公告之槍砲主要組成零件。 於被告上址居所查獲。 5 復進導桿 1支 ⒈內政部警政署刑事警察局110年9月15日刑鑑字第1100091969號函：認屬金屬復進簧桿。 ⒉內政部110年9月23日內授警字第1100872477號函：未列入公告之槍砲主要組成零件。 於被告上址居所查獲。 6 金牛座操作槍 1支 ⒈內政部警政署刑事警察局110年9月15日刑鑑字第1100091969號函：認係金屬槍身、金屬彈匣、金屬滑套（不具撞針）、金屬復進簧桿、金屬彈簧。 ⒉內政部110年9月23日內授警字第1100872477號函：金屬槍身、金屬彈匣、金屬滑套（不具撞針），均非屬公告之槍砲主要組成零件；金屬復進簧桿、金屬彈簧未列入公告之槍砲主要組成零件。 於被告上址居所查獲。 7 愷他命 1包 無。 於被告上址居所查獲。